【裁判字號】    99,監宣,18
【裁判日期】    990409
【裁判案由】    監護宣告
【裁判全文】
臺灣雲林地方法院民事裁定              99年度監宣字第18號
聲  請  人  戊○○
            庚○○
            己○○
            丁○○
            乙○○
            丙○○
相  對  人  甲○○○
上列聲請人聲請監護宣告事件，本院裁定如下：
    主      文
宣告甲○○○（女、民國○○年○○月○○日生、國民身分證統一編號
：Ｚ000000000號）為受輔助宣告之人。
選定乙○○（男、民國○○年○○月○○日生、國民身分證統一編號：
Ｚ000000000號）為受輔助宣告人之輔助人。
聲請費用新臺幣壹仟元由受輔助宣告之人負擔。
    理    由
一、聲請意旨略以：聲請人戊○○、庚○○、己○○、丁○○、
    乙○○、丙○○分別為相對人之母、大哥、二哥、三姊、長
    子、次子，相對人因精神障礙，致不能為意思表示或受意思
    表示，今相對人之生父因故身亡，急需辦理遺產分割繼承事
    宜，爰依法聲請對其為監護之宣告，復考量聲請人乙○○為
    相對人之長子，且任職於地政事務所，故選定其為相對人之
    監護人，暨指定聲請人己○○、庚○○為會同開具財產清冊
    之人等語。
二、按法院對於監護之聲請，認為未達民法第14條第1 項之程度
    者，得依民法第15條之1 第1 項之規定，為輔助之宣告，民
    法第14條第3 項定有明文；又法院對於監護之聲請，認為未
    達民法第14條第1 項之程度，而有輔助宣告之原因者，得依
    職權以裁定變更為輔助宣告，亦為民事訴訟法第624 條之3
    第1 項所明定。次按對於因精神障礙或其他心智缺陷，致其
    為意思表示或受意思表示，或辨識其意思表示效果之能力，
    顯有不足者，法院得因本人、配偶、四親等內之親屬、最近
    一年有同居事實之其他親屬、檢察官、主管機關或社會福利
    機構之聲請，為輔助之宣告；而受輔助宣告之人，應置輔助
    人，民法第15條之1 第1 項、第1113條之1 第1 項復有明定
    。另依民法第1113條之1 第2 項準用同法第1111條之1 規定
    ，法院選定輔助人時，應依受輔助宣告之人之最佳利益，優
    先考量受輔助宣告之人之意見，審酌一切情狀，並注意下列
    事項：(一)受輔助宣告之人之身心狀態與生活及財產狀況。(二)
    受輔助宣告之人與其配偶、子女或其他共同生活之人間之情
    感狀況。(三)輔助人之職業、經歷、意見及其與受輔助宣告之
    人之利害關係。(四)法人為輔助人時，其事業之種類與內容，
    法人及其代表人與受輔助宣告之人之利害關係。
三、經查，聲請人之前開主張，業據其提出戶籍謄本、被繼承人
    黃得繼承系統表等件為證，且相對人經本院法官在鑑定人即
    虎尾若瑟醫院醫師詹智堯前呼喚其姓名雖能回答，亦能配合
    法官相對應之詢問，惟尚有答非所問之狀況發生，復其經鑑
    定人詹智堯醫師鑑定稱：相對人是精神分裂症病人，時有幻
    覺、被害妄想症、注意力不集中、反應遲緩之情形，亦有自
    言自語行為，經常問話不回答問題，經評估相對人目前為意
    思表示及受意思表示能力顯有不足，但未完全喪失意思表示
    能力，只是意思表示能力及理解能力不足等語，有鑑定筆錄
    在卷可稽。本院審酌上情，認相對人非完全不能為意思表示
    或受意思表示，或不能辨識其意思表示之效果，而未達應受
    監護宣告之程度，從而，聲請人聲請監護宣告，尚屬有間。
    惟相對人之辨識能力既有不足，自有受輔助之必要，爰依職
    權以裁定為輔助之宣告。
四、次查，聲請人戊○○、庚○○、己○○、丁○○、乙○○、
    丙○○分別為受輔助宣告人之母、大哥、二哥、三姊、長子
    、次子，此有戶籍謄本及被繼承人黃得繼承系統表附卷可參
    。本院審酌上情，並考量受輔助宣告人平日雖與聲請人戊○○共同居住生活，日常起居由其照料，惟聲請人戊○○年歲
    已高，不適宜擔任相對人之輔助人，而相對人之長子乙○○
    平日即負責支應相對人之生活費用，亦有意願擔任受輔助宣
    告人之輔助人，且其他親屬亦同意其擔任之，有同意書1 紙
    在卷可按等情狀，認聲請人乙○○應有輔助受輔助宣告人之
    能力，並適於任之，是由聲請人乙○○任輔助人，符合受輔
    助宣告人甲○○○之最佳利益，爰依前揭規定，選定聲請人
    乙○○為受輔助宣告之人甲○○○之輔助人。
五、依民事訴訟法第608 條第1 項、第624 條之1 第3 項，裁定
    如主文。
中    華    民    國    99    年    4     月    9     日
                          家事法庭法官  潘雅惠
正本係照原本作成。
如不服本裁定關於選定輔助人部分，應於送達後十日內向本院提
出抗告狀，並繳納抗告費新臺幣1,000 元；其餘關於宣告輔助之
部分，不得抗告。
中    華    民    國    99    年    4     月    9     日
                                書記官  陳美華

司法院資訊處製作；財團法人民間司法改革基金會備份。
